【裁判字號】    97,消債更,192
【裁判日期】    970801
【裁判案由】    聲請更生程序
【裁判全文】
臺灣高雄地方法院民事裁定           97年度消債更字第192號
聲  請  人  甲○○○
上列當事人因消費者債務清理事件聲請更生，本院裁定如下：
    主  文
聲請駁回。
聲請費用由聲請人負擔。
    理  由
一、按債務人與金融機構協商成立者，不得聲請更生或清算，但
    因不可歸責於己之事由，致履行顯有重大困難者，不在此限
    ；本條例施行前，債務人依金融主管機關協調成立之中華民
    國銀行公會會員辦理消費金融案件無擔保債務協商機制與金
    融機構成立之協商，準用前項之規定，消費者債務清理條例
    第151 條第5 項、第6 項分別定有明文。又聲請更生或清算
    不合程式或不備其他要件者，法院應以裁定駁回之，但其情
    形可以補正者，法院應定期間先命補正，復為同條例第8 條
    所明定。是依上之條文規定可知，債務人與金融機構協商成
    立債務清償方案後，即應由債務人按其條件履行，如因事後
    發生情事變更，在清償期間收入或收益不如預期，致該方案
    履行困難甚或履行不能，因不可歸責於己，始能例外准許債
    務人聲請更生或清算，以避免債務人任意毀諾已成立之協商
    ，濫用更生或清算之裁判上債務清理程序。從而，所謂「不
    可歸責於己之事由」，應係指客觀上聲請人之支出增多，或
    收入、收益減少，非其成立協商時所能預期，諸如物價上漲
    而成本增加、家屬患病等以致支出增加，或因病無法工作、
    僱佣之公司倒閉或裁員、失業、減薪等以致收入減少，均屬
    之。
二、聲請意旨略以：聲請人因消費借貸、自用住宅借款、信用卡
    或現金卡契約，對金融機構負有債務，無擔保或無優先權之
    債務總額未逾新台幣（下同）1,200 萬元，因有不能清償債
    務情事，前已提出債權人清冊，依中華民國銀行公會會員辦
    理消費金融案件無擔保債務協商機制，以書面向最大債權金
    融機構台北富邦商業銀行（以下簡稱為富邦銀行）請求共同
    協商債務清償方案，雖經協商成立，聲請人應月付19,464元
    ，然因聲請人於協商當時之每月薪資收入僅15,000元，明顯
    低於協商清償計劃之月付額，協商清償計劃已經超過聲請人
    之所得，協商清償計劃顯然過苛，聲請人實有不可歸責於己
    之事由，而無法繼續履行，且未經法院裁定開始清算程序或
    宣告破產，爰依法聲請更生等語。
三、經查：
  (一)聲請人於本件更生聲請前，已於95年6 月依金融主管機關協
    調成立之中華民國銀行公會會員辦理消費金融案件無擔保債
    務協商機制與富邦銀行成立協商，自95年9 月起，利率零，
    每月10日以19,464元依各債權銀行債權金額比例清償各項債
    務，至全部清償為止等情，有協議書、無擔保債務還款計劃
    各1 份在卷可稽（本院卷第32、34、35頁），此部分之事實
    ，應可認定為真實。
  (二)聲請人雖主張其於95年間協商時每月薪資收入為15,000元，
    顯不足履行協商還款條件云云。然聲請人自協商成立後自95
    年10月起至96年7 月止，均按月依協商清償計劃還款，有存
    摺類存款存根、存摺影本在卷可憑（本院卷第37至44頁）。
    甚至聲請人於96年1 月3 日因受傷而住院11日，陸續於96年
    6 月間門診治療期間，亦按期清償而無不能清償之情事，足
    見聲請人於協商時及協商後，均尚有足夠履行協商條件之能
    力。是以，聲請人是否僅有每月15,000元之薪資收入而無法
    履行協商清償計劃，自有可疑。聲請人並非於協商成立後因
    不可歸責於聲請人之事由，致履行顯有重大困難，其更生之
    聲請，核與首揭規定不符，此項不備更生之要件，又無從補
    正，自應依法駁回其聲請。
四、依消費者債務清理條例第8 條、第151 條第5 項、第15條，
    民事訴訟法第78條，裁定如主文。
中    華    民    國    97    年    8     月     1    日
                  民事第一庭    法  官  陳宛榆
上為正本係照原本作成
如不服本裁定，應於裁定送達後10日內，以書狀向本院提出抗告
，並繳納抗告費新臺幣1千元
中    華    民    國    97    年    8     月     1    日
                                書記官  林慧君


司法院資訊處製作；財團法人民間司法改革基金會備份。
